【裁判字號】    88,訴,459
【裁判日期】    890829
【裁判案由】    偽造文書
【裁判全文】
臺灣新竹地方法院刑事判決                          八十八年度訴字第四五九號
    公  訴  人  臺灣新竹地方法院檢察署檢察官
    被      告  丁○○
    選任辯護人  徐正安
    被      告  乙○○
右列被告因偽造文書案件，經檢察官提起公訴（八十八年度偵字第二六二七號），本
院判決如左：
    主      文
丁○○、乙○○共同行使偽造私文書，足以生損害於公眾及他人，各處有期徒刑陸月
，均緩刑參年。同意書上偽造之戊○○署押壹枚、印文肆枚及偽造之戊○○印章壹枚
，均沒收之。
    事      實
一、緣丁○○於民國（下同）八十七年八月二十日，與戊○○簽訂「養殖池淤泥清除
    整治及回填工程合約」，約定由戊○○將其所有之坐落於新竹市○○段榮新小段
    二六一號、二六二號、二九一號、二九二號、二四０號、三四一號等地號土地上
    之養殖池，交由丁○○清理池底淤泥並回填建築業廢土，丁○○並須給付工程回
    饋金新台幣一百二十萬元予戊○○。嗣於八十七年十一月間，丁○○為完成前述
    合約中之回填工程，適經友人乙○○處得知丙○○（起訴書誤載為吳清標）所經
    營之金揚營造有限公司（下稱金揚公司），向新竹市政府承包之「海山漁港航道
    泊地疏浚工程」，亟需土地棄置海沙，乃告知乙○○其有前述土地可供棄置，唯
    因新竹市政府要求承包商須提出棄置地之地主同意書，並於履勘後，方可棄置海
    沙。丁○○與乙○○，乃共同至戊○○處，希戊○○同意改以海沙回填，經戊○○拒絕後，丁○○與乙○○竟基於行使偽造私文書之犯意聯絡及行為分擔，於同
    年月間某日，由丁○○委託新竹市○○路上某不知情之不詳刻印行內人員，偽刻
    「戊○○」之印章一枚，另由乙○○繕寫內容為「本人戊○○落座於新竹市○○
    段二一三、二六一、二六二、二一二號，本人同意給新竹市政府海山漁港航道洎
    地疏峻抽沙工程同意推放海沙空口無憑特立此據，同意人」同意書一紙，在不詳
    之處所，由乙○○偽簽戊○○之署押於同意書上同意人下方，再由丁○○蓋印於
    其下方及其餘更改處（共計四枚），復由乙○○將前述偽造之同意書一紙，於新
    竹市海山海港內，交付予不知情之金揚公司工地主任甲○○轉交予不知情之丙○○，再由金揚公司持前述偽造之同意書一紙，向新竹市政府申請派員會勘，而行
    使之，足以生損害於戊○○及新竹市政府，經戊○○查覺有異，而循線查得上情
    。
二、案經戊○○訴由臺灣新竹地方法院檢察署檢察官偵查起訴。
    理      由
一、右揭犯罪事實，業據被告乙○○於偵查中及本院審理時坦承在卷；訊據被告丁○○固坦承曾與被告乙○○，共同至告訴人戊○○住處，尋求戊○○同意改填海沙
    遭拒之事實，唯矢口否認有行使偽造私文書之犯行，辯稱印章係被告乙○○所刻
    ，因工程合約是其所簽，為分擔一部分責任，始於偵查中及本院初訊時坦承犯行
    云云。被告乙○○於言詞辯論時並附合被告丁○○所辯，改稱印章係其所刻等語
    。經查，右揭犯罪事實，業據被告丁○○於偵查中（見偵卷第三十頁背面）、本
    院訊問時（八十九年五月二十九日）坦承在卷，核與被告乙○○於偵查中（見偵
    卷第三十一頁正面）、本院訊問時（八十九年六月二十日訊問筆錄）供述情節互
    核相符，並據告訴人戊○○於偵查中指訴；證人丙○○於偵查中及本院審理時證
    述在卷，且有偽造之同意書影本一紙、養殖池淤泥清除整治及回填工程合約影本
    一份在卷可稽，被告丁○○前揭所辯，顯係事後卸責之詞，被告乙○○事後改稱
    印章係其所刻等語，委為迴護之被告丁○○之詞，均不足採，事證明確，被告二
    人犯行均堪認定。
二、核被告丁○○、乙○○二人所為，均係犯刑法第二百十六條、第二百十條之行使
    偽造私文書罪。被告二人就上開犯行間，有犯意聯絡及行為分擔，均應論以共同
    正犯。被告二人透過不知情之刻印行內人員，偽造戊○○印章一枚之犯行，均屬
    間接正犯。渠等偽刻戊○○印章蓋用偽印文及偽簽戊○○署押於同意書上，並持
    之行使，其偽造印章、印文、署押，均為偽造同意書私文書之部分行為；偽造私
    文書之低度行為，應為行使之高度行為所吸收，均不另論罪。被告二人透過不知
    情之工地主任甲○○，轉交偽造之同意書予不知情之丙○○，再由金揚公司持之
    向新竹市政府申請派員會勘，而行使之之犯行，亦均為間接正犯。爰審酌被告二
    人犯罪之動機、目的、犯罪所生之危害，及其二人犯罪後態度等一切情狀，各量
    處如主文所示之刑。查被告二人素行良好，前未曾犯罪受有期徒刑以上刑之宣告
    ，有台灣高等法院被告全國前案紀錄表在卷可稽，其二人因一時失慮，致罹刑典
    ，事後曾坦承犯行，經此刑之宣告後，均應知警惕，而無再犯之虞，本院因認其
    二人均以暫不執行其刑為當，均併予以宣告緩刑三年，以啟自新。被告二人於偽
    造前述同意書後，即交付與不知情之工地主任甲○○，而行使之，已如前述，公
    訴人認被告等人係透過證人丙○○行使，容有誤會。前述偽造之同意書一紙，業
    經被告等人交付予甲○○，並經金揚公司持之提出申請，已非被告等人所有，爰
    不為沒收之諭知。唯前述同意書上偽造之戊○○署押一枚、印文四枚及偽造之戊○○印章一枚，均應依刑法第二百十九條之規定沒收之。
據上論斷，應依刑事訴訟法第二百九十九條第一項前段，刑法第二十八條、第二百十
六條、第二百十條、第二百十九條、第七十四條第一款，判決如主文。
本案經檢察官羅雪梅到庭執行職務。
中      華      民      國    八十九    年      八      月    二十九    日
                                       臺灣新竹地方法院刑事第二庭
                                           法  官  張  百  見
右正本證明與原本無異。
如不服本判決，應於判決送達後十日內向本院提出上訴狀( 應附繕本 )，上訴於
臺灣高等法院。
                                            書記官  陳  進  楷
中      華      民      國    八十九    年      八      月    二十九    日
附錄論罪科刑法條：刑法第二百十條、第二百十六條。
刑法第二百十條：
偽造、變造私文書，足以生損害於公眾或他人者，處五年以下有期徒刑。
刑法第二百十六條：
行使第二百十條至第二百十五條之文書者，依偽造、變造文書或登載不實事項或使登
載不實事項之規定處斷。


司法院資訊處製作；財團法人民間司法改革基金會備份。
